【裁判字號】    95,簡上,120
【裁判日期】    950912
【裁判案由】    侵權行為損害賠償
【裁判全文】
臺灣板橋地方法院民事判決             95年度簡上字第120號
上  訴  人  甲○○
被上訴人    得利影視股份有限公司
法定代理人  丙○○
訴訟代理人  乙○○
上列當事人間請求侵權行為損害賠償事件，上訴人對於中華民國
95年4 月25日，本院三重簡易庭95度重簡字第849 號第一審簡易
判決提起上訴，本院判決如下：
    主  文
上訴駁回。
第二審訴訟費用由上訴人負擔。
    事實及理由
一、被上訴人起訴主張：上訴人為「吉多數位影音光碟店」（址
    設臺北縣深坑鄉○○路○ 段130 號）之負責人，明知如附表
    所示影音光碟，係被上訴人取得授權而在臺灣地區享有著作
    財產權之視聽著作，竟向他人購入後，未得被上訴人同意或
    授權，即自民國（下同）93年12月間起，將之陳列於上址光
    碟店內，並以每片新臺幣（下同）50元之價格，出租予不特
    定人牟利，而以此方式侵害被上訴人之著作財產權。迄至93
    年12月28日下午1 時5 分許，經被上訴人會同員警在上址光
    碟店內查獲，並扣得如附表所示影音光碟共19片。被上訴人
    乃提出刑事侵害著作財產權之告訴，經臺灣臺北地方法院檢
    察署檢察官提起公訴後，並經臺灣臺北地方法院於94年4 月
    6 日以93年度易字第1058號刑事判決判處有期徒刑1 年2 月
    ，緩刑3 年確定在案。足見上訴人有故意不法侵害被上訴人
    著作財產權之行為，惟因被上訴人不易證明損害額，爰依著
    作權法第88條第3 項規定，請本院審酌被上訴人93年度授權
    之簽約金為500,000 元，命上訴人給付同等金額及自起訴狀
    繕本送達翌日起至清償日止，按年息5%計算之法定遲延利息
    。嗣經原審判決：上訴人應給付被上訴人100,000 元及自95
    年2 月10日起至清償日止，按週年利率5%計算之利息，而駁
    回被上訴人其餘之請求。被上訴人對其敗訴部分，未聲明不
    服而確定。上訴人對其敗訴部分聲明不服提起上訴，被上訴
    人併為答辯聲明：駁回上訴。
二、上訴人則以：系爭查扣如附表所示之影音光碟，被上訴人並
    無專屬授權之資格，及原判決認定損害賠償額100,000 元過
    高等語，資為抗辯。
三、本院之判斷：
(一)被上訴人主張上訴人為「吉多數位影音光碟店」之負責人，
    明知如附表所示之影音光碟，係被上訴人取得授權而在臺灣
    地區享有著作財產權之視聽著作，竟向他人購入後，未得被
    上訴人同意或授權，即自93年12月間，將之陳列於上址光碟
    店內，並以每片50元之價格，出租予不特定人牟利之事實，
    業據被上訴人於原審時提出發片單4 張為證（見原審卷第29
    頁至第32頁），並為上訴人所不爭執，自堪信為真實。另上
    訴人雖於原審辯稱如附表所示之影音光碟係他人從香港購入
    後，伊再向之購得，此均為合法取得之原版片，出租與他人
    並非違法等語。惟查；按未經著作財產權人同意而輸入著作
    原件或其重製物者，除有著作權法第87條之1 所列5 款情形
    者外，依著作權法第87條第4 款規定視為侵害著作權或製版
    權，而著作權法第87條之1 第1 項第3 款復規定「有下列情
    形之一者，前條第四款之規定，不適用之：三、為供輸入者
    個人非散布之利用或屬入境人員行李之一部分而輸入著作原
    件或一定數量重製物者」。依著作權主管機關內政部於82年
    4 月24日臺 (82) 內著字第8284870 號函釋所示，該等情形
    限於「為供輸入者個人非散布之利用而每次每一著作（真品
    ）以輸入原件或一份重製物為限」或「屬入境人員行李之一
    部分而每次每一著作（真品）以輸入原件或一份重製物為限
    」；又所謂「一定數量」，每次每一著作以一份為限。據此
    規定，未經授權擅自輸入之著作原件或重製物，既係侵害著
    作權之違法物品，則嗣後予以受讓者，自非屬著作權法第60
    條所定合法著作重製物之所有人，該受讓者自不得出租該重
    製物。次查；如附表所示之影音光碟片均為在外國地區完成
    之著作，其著作權人即為外國人，雖上訴人辯稱係在臺灣地
    區向他人所購入，惟上訴人並未證明已獲外國地區原著作權
    人同意輸入，且依上訴人所辯情節，可知該等影音光碟顯係
    他人自香港地區以真品平行輸入方式攜帶入境臺灣地區，即
    非上訴人以屬於入境人員行李之一部分之方式攜帶入境，且
    上訴人購入後既將之陳列在上址光碟店內加以出租，亦係供
    上訴人個人散布之利用，顯見該等光碟不屬合法輸入之重製
    物，已侵害被上訴人著作權財產權甚明。上訴人縱取得該等
    光碟之所有權，仍非屬著作權法第60條第1 項所規定之「合
    法重製物」，上訴人加以公開陳列並出租牟利，應即構成民
    事上侵權行為甚明。又上訴人以上開行為涉犯著作權法第94
    條第1 項、第92條之以犯擅自以出租方法侵害他人之著作財
    產權罪為常業罪嫌，經被上訴人提出刑事告訴，由臺灣臺北
    地方法院檢察署檢察官提起公訴後，並經臺灣臺北地方法院
    於94年4 月6 日以93年度易字第1058號刑事判決判處有期徒
    刑1 年2 月，緩刑3 年確定在案，此有上開刑事判決1 件在
    卷可稽，並經原審依職權調取該刑案卷宗核閱屬實。足見上
    訴人確實已不法侵害被上訴人之著作財產權；另上訴人辯以
    就附表示之影音光碟，被上訴人未有專屬授權云云，惟查：
    被上訴人有提出環球影片股份有限公司專屬授權合約書1 份
    附卷可佐，又最高法院86年度台非字第64號刑事判決所示「
    ‧‧‧司法院祕書長79年11月19日祕書廳（一）02296 號函
    ：著作權受侵害，致出版人、發行人等之權益受侵害時，非
    版人、發行人等自得依法提起民事訴訟、刑事告訴或自訴，
    無另於著作權法特予規定之必要」，有上開最高法院刑事判
    決在卷可參，是被上訴人就其發行之附表所示之影音光碟遭
    受侵害，依上開意旨，自得提起民事訴訟。從而，上訴人所
    辯被上訴人並無專屬授權云云，不足採信。
(二)按因故意或過失不法侵害他人之著作財產權或製版權者，負
    損害賠償責任。又如被害人不易證明其實際損害額，得請求
    法院依侵害情節，在新臺幣10,000元以上1,000,000 元以下
    酌定賠償額，如損害行為屬故意且情節重大者，賠償額得增
    至新臺幣5,000,000 元，著作權法第88條第1 項前段、第3
    項分別定有明文。本件上訴人侵害被上訴人著作財產權之事
    實，已如上述，雖被上訴人主張依其93年度授權之簽約金為
    500,000 元，請求命上訴人給付同等金額，然被上訴人復供
    稱其每一年度供應給簽約廠商光碟數量為100 多片，與上訴
    人本案出租之數量僅19片，差距甚大，難認被上訴人之主張
    計算方式為真實可採。再查上訴人出租之上開光碟總數僅19
    片，數量不多，且其自承僅以每片50元價格出租他人，每星
    期出租2 次，獲利非鉅，其行為時間復不長久，本身又未從
    事重製行為，自非大量重製販售業者可比，核其侵害情節尚
    非重大，第以被上訴人復未提出其他具體證據證明其實際損
    害額，自應依著作權法第88條第3 項規定，由法院酌定賠償
    數額。經原審審酌上訴人侵害之情節、所造成被上訴人之損
    害、上訴人所受之利益及兩造之資力等一切情事，認被上訴
    人所請求之損害賠償額以100,000 元為適當。
四、綜上所述，本件被上訴人依上揭著作權法之規定，本於侵權
    行為之法律關係，請求上訴人給付100,000 元及自起訴狀繕
    本送達翌日即95年2 月10日起至清償日止，按年息5%計算之
    法定遲延利息，為有理由，應予准許。原審就此部分為上訴
    人敗訴之判決，並無不合，上訴意旨指摘原判決不當，求予
    廢棄改判，為無理由，應予駁回。
五、本件事證已臻明確，兩造其餘攻擊防禦方法及立證，與判決
    結果不生影響，爰不一一論述，附此敘明。
六、據上論結，本件上訴為無理由，依民事訴訟法第436 條之1
    第3項、第449條第1項、第78條，判決如主文。
中    華    民    國    95    年    9     月    12    日
                       民事第二庭審判長法  官  梁 宏 哲
                                       法  官  連 士 綱
                                       法  官  潘 長 生
以上正本係照原本作成。
本件判決不得上訴。
中    華    民    國    95    年    9     月    15    日
                                     書記官  許 清 琳
  附   表
┌──┬──────┬──┬────────┐
│編號│影音光碟名稱│數量│臺灣地區發行權暨│
│    │            │    │銷售出租權人    │
├──┼──────┼──┼────────┤
│ 一 │航站情緣    │6片 │被上訴人        │
│    │            │    │                │
├──┼──────┼──┼────────┤
│ 二 │加菲貓      │3片 │被上訴人        │
├──┼──────┼──┼────────┤
│ 三 │超完美嬌妻  │1片 │被上訴人        │
├──┼──────┼──┼────────┤
│ 四 │神鬼疑雲    │3片 │被上訴人        │
├──┼──────┼──┼────────┤
│ 五 │機械公敵    │6片 │被上訴人        │
└──┴──────┴──┴────────┘


司法院資訊處製作；財團法人民間司法改革基金會備份。
